臺灣嘉義地方法院民事判決
110年度嘉小字第603號
原      告  富邦產物保險股份有限公司

法定代理人  羅建明  


訴訟代理人  魏至平    住○○市○區○○路000號6樓        被   
   告  陳彥達    住嘉義縣○○鄉○○村○○000號

上列當事人間損害賠償事件，本院於民國110年7月26日言詞辯論
終結，判決如下：
    主  文
一、被告應給付原告新臺幣(下同)7,721元，以及從民國110年6
    月26日起到清償日止，按照年息5％計算的利息。
二、原告其餘之訴駁回。
三、訴訟費用1,000元，由被告負擔963元，其餘由原告負擔。
四、本判決原告勝訴部分可以假執行。
    事實及理由
一、被告已經受到合法通知，沒有在言詞辯論期日到場，本件也
    沒有民事訴訟法第386條各款所規定的情形，因此本院依照
    原告的聲請，在只有原告一方到場辯論的情形下作成判決。
二、原告起訴主張：被告在民國108年5月28日12點30分左右，駕
    駛車牌號碼0000-00號自小客車，在臺東縣○○鄉○○村○○路00
    巷000弄00號前停車場內，因開啟車門未注意，撞及原告承
    保訴外人呂淑密所有並由訴外人王奕勛駕駛的車牌號碼000-
    0000號自小客車（下稱系爭車輛）。系爭車輛經送修支出修
    理費8,016元（含零件費用1,248元、工資6,768元），原告
    已依保險契約全數理賠，因此依照保險代位及侵權行為的法
    律關係，提起本件訴訟等語。並聲明：被告應該給付原告8,
    016元，以及從起訴狀繕本送達隔日起到清償日止，按照年
    息5％計算的利息。
三、被告答辯：當天現場下豪雨，被告的車輛早已停在停車場內
    ，且比系爭車輛早離開。是事後經員警通知才前往鹿野分駐
    所。經員警當場查證，被告車輛並無系爭車輛碰撞的痕跡，
    不能因為被告車輛停在系爭車輛旁邊就證明是被告碰撞，且
    當時下豪雨，更不足證明是被告開門所碰撞等語。聲明：原
    告之訴駁回。
四、本院得心證的理由：
（一）按汽車、機車或其他非依軌道行駛之動力車輛，在使用中
      加損害於他人者，駕駛人應賠償因此所生之損害。民法第
      第191條之2前段有明文規定。因此，依照民法第191條之2
      前段規定，汽車、機車或其他非依軌道行駛的動力車輛，
      在使用中加損害於他人者，駕駛人應賠償因此所生的損害
      。此是專為非依軌道行駛的動力車輛在使用中駕駛人的責
      任而為舉證責任倒置的規定，所以凡是動力車輛在使用中
      加損害於他人者，就應負賠償責任，由法律推定駕駛人侵
      害他人的行為是出於過失。又汽車臨時停車或停車，汽車
      駕駛人或乘客開啟或關閉車門時，應注意行人、其他車輛
      ，並讓其先行，道路交通安全規則第112條第5項第3款也
      有明文規定。
（二）原告主張被告駕駛車輛，在上開時地與王奕勛所駕駛的系
      爭車輛發生碰撞，導致系爭車輛受損，而花費的修理費用
      為8,016元的事實，已經提出道路交通事故現場圖、臺東
      縣警察局道路交通事故當事人登記聯單、初步分析研判表
      、估價單為證。證人即系爭車輛車主王奕勛在警局時證稱
      ：我將車輛停好在停車格，當時我右方有一台停放車輛，
      我看見有一名男子開啟停放車輛駕駛座時，我就聽到碰一
      聲，但我因為下大雨未下車察看，等雨小時，我查看時，
      發現我車輛右前車門下方葉子板有擦痕凹陷，對方已經離
      開，我就到分駐所報案。我就記下對方車號等語（本院卷
      第49頁）；而且依照卷內系爭車輛車損照片來看，系爭車
      輛右下方車身有擦痕，且擦痕為暗黑顏色與被告車輛顏色
      相同等情形，也與證人證述相符，可徵證人所述應該可採
      。所以，原告主張是被告開啟車門不當造成系爭車輛受損
      ，應該可採。被告雖然抗辯非自己所為，但是沒有提出任
      何證據資料證明，就難為被告有利的認定。
（三）按被保險人因保險人應負保險責任之損失發生，而對於第
      三人有損失賠償請求權者，保險人得於給付賠償金額後，
      代位行使被保險人對於第三人之請求權，但其所請求之數
      額，以不逾賠償金額為限，保險法第53條第1項定有明文
      。次按不法毀損他人之物者，被害人得請求賠償其物因毀
      損所減少之價額；負損害賠償責任者，除法律另有規定或
      契約另有訂定外，應回復他方損害發生前之原狀；損害賠
      償，除法律另有規定或契約另有訂定外，應以填補債權人
      所受損害及所失利益為限，民法第196條、第213條第1項
      、第216條第1項分別定有明文。而所謂請求賠償物被毀損
      所減少之價額，得以修復費用為估定標準，但以必要者為
      限，例如修理材料以新品換舊品，應予折舊（最高法院77
      年度第9次民事庭會議決議參照）。
（四）查原告已依保險契約支付系爭車輛修復費用8,016元（含
      零件費用1,248元、工資6,768元），有原告所提出的估價
      單、統一發票在卷可稽。但是上開修復費用包含零件費用
      1,248元，此部分零件更換因是以新品替換舊品，自應扣
      除折舊部分。又依行政院所頒固定資產耐用年數表，自用
      小客車之耐用年數為5年，及依平均法每年折舊5分之1，
      參酌營利事業所得稅結算申報查核準則第95條第6項規定
      ，固定資產提列折舊採用平均法者，以1年為計算單位，
      其使用期限未滿1年者，按實際使用之月數相當於全年之
      比例計算之，不滿1月者，以月計。而系爭車輛是106年12
      月出廠，有車籍資料在卷可稽，算到本件車禍發生時即10
      8年5月28日，已使用1年6月，本院以平均法計算其折舊後
      ，則零件扣除折舊後之修復費用估定為953元【計算方式
      ：1.殘價＝取得成本÷( 耐用年數＋1)即1,248÷(5+1)≒208（
      小數點以下四捨五入）；2.折舊額 ＝(取得成本－殘價)×1/
      （耐用年數）×（使用年數）即(1,248－208) ×1/5×（1+5/
      12）≒295（小數點以下四捨五入）；3.扣除折舊後價值＝
      （新品取得成本－折舊額）即1,248－295＝953】。因此，原
      告可以請求的必要費用為7,721元（953元＋工資6,768元）
      。
（五）結論，原告依保險代位及侵權行為的法律關係，請求被告
      給付7,721元，以及從起訴狀繕本送達隔日即110年6月26
      日起到清償日止，按照年息5％計算的利息，為有理由，應
      該准許，超過此部分的請求就沒有依據，應該駁回。
五、本件是民事訴訟法第436條之8第1項適用小額程序的事件，
    依照同法第436條之20規定，就原告勝訴部分，依職權宣告
    可以假執行。
六、訴訟費用負擔之依據：民事訴訟法第79條。 
中　　華　　民　　國　　110 　年　　8 　　月　　9 　　日
                  臺灣嘉義地方法院嘉義簡易庭
                                  法　官　吳芙蓉
以上正本係照原本作成。
如對本判決上訴，須於判決送達後20日內向本庭（嘉義市文化路
308之1號）提出上訴狀（均須按他造當事人之人數附繕本）。
民事訴訟法第436條之24第2項規定：對小額程序之第一審裁判之
上訴或抗告，非以其違背法令為理由，不得為之。
中　　華　　民　　國　　110 　年　　8 　　月　　9 　　日
                                  書記官  葉芳如